【裁判字號】    92,台非,234
【裁判日期】    920627
【裁判案由】    傷害
【裁判全文】
最高法院刑事判決                                九十二年度台非字第二三四號
    上訴人  最高法院檢察署檢察總長
    被  告  甲○○
右上訴人因被告傷害案件，對於台灣高雄地方法院中華民國九十一年十一月二十九日
第一審確定刑事簡易判決（九十年度雄簡字第一三二五號，起訴案號：台灣高雄地方
法院檢察署九十年度偵字第一九四二六號），認為違法，提起非常上訴，本院判決如
左：
    主  文
原判決關於違背法令部分撤銷。
    理  由
本件非常上訴理由稱：「按判決不適用法則或適用不當者，為違背法令，刑事訴訟法
第三百七十八條定有明文。又依法應於審判期日調查之證據，未予調查，致適用法令
違誤，而顯然於判決有影響者，該項確定判決，即屬判決違背法令，應有刑事訴訟法
第四百四十七條第一項第一款規定之適用（司法院大法官釋字第一八二號解釋參照）
。又受有期徒刑之執行完畢，或受無期徒刑或有期徒刑一部之執行而赦免後，五年以
內再犯有期徒刑以上之罪者，為累犯，加重本刑至二分之一，刑法第四十七條定有明
文。次按裁判確定後，發覺為累犯者，依刑法第四十七條之規定更定其刑，為刑法第
四十七條、第四十八條前段所規定。然此所稱更定其刑，必其累犯之發覺，係在裁判
確定之後，始足當之；苟於裁判確定之前，已經發覺有累犯之情事者，即無適用之餘
地。又被告之前科資料，與認定被告是否屬於累犯及應否依累犯之規定加重其刑之待
證事實至有關係，自屬事實審法院應於審判期日調查之證據。事實審法院於審理時，
如依卷內證據及訴訟資料足以發覺被告有累犯之事實，自應加以調查，及於判決內論
以累犯並依法加重其刑；倘已依卷內證據及訴訟資料已足以發覺為累犯，而於審判期
日就該累犯之事實漏未調查審酌，並於判決時漏論累犯並加重其刑，因非於裁判確定
後發覺為累犯者，無從依刑法第四十七條之規定更定其刑，即有應於審判期日調查之
證據而未予調查及判決不適用法則之違背法令。（最高法院九十一年度台非字第二十
四號刑事判決意旨參照）。本件被告甲○○前於七十九年間，因違反麻醉藥品管理條
例案件，經最高法院判處有期徒刑八年確定，放八十八年六月十六日假釋期滿未經撤
銷而執行完畢，此有刑案資料查註紀錄表一份附於偵查卷（第二頁）可稽。則被告於
九十年八月二十七日，再犯家庭暴力案件之傷害罪，既是於前受有期徒刑執行完畢後
五年以內再犯，自應依刑法第四十七條規定論為累犯並依法加重其刑至二分之一。乃
原審法院對於卷內已經存在之前揭證據，竟未予調查審認，致未依累犯規定論處，自
有依法應於審判期日調查之證據，竟未予調查，致適用法令違誤，而顯然於判決有影
響，及判決不適用法則之違法。爰依刑事訴訟法第四百四十一條、第四百四十三條提
起非常上訴，以資糾正。」等語。
按受有期徒刑之執行完畢，或受無期徒刑或有期徒刑一部之執行而赦免後，五年以內
再犯有期徒刑以上之罪，為累犯，加重本刑至二分之一，刑法第四十七條明文規定。
又累犯為法律上加重事由之一，且採絕對制，故其犯罪是否累犯，法院應依職權調查
；如未調查，遽予判決，即屬當然違背法令。本件被告甲○○於民國七十九年間，因
違反麻醉藥品管理條例案件，經本院判處有期徒刑八年確定，於八十八年六月十六日
執行完畢，此有台灣高雄地方法院檢察署刑案資料查註紀錄表在卷（見偵查卷第二頁
）足稽。被告於該有期徒刑執行完畢後之九十年八月二十七日，復犯本件有期徒刑以
上之傷害罪，依卷內資料，已可發覺被告為累犯。乃原審未進一步調查確認其為累犯
並依累犯之規定加重其刑，致生判決不適用法則之違誤，足以影響判決，自屬判決違
背法令。非常上訴意旨執此指摘，為有理由。惟原判決尚非不利於被告，自應僅將違
背法令部分撤銷，以資糾正。
據上論結，應依刑事訴訟法第四百四十七條第一項第一款前段，判決如主文。
中      華      民      國    九十二    年      六      月    二十七    日
                              最高法院刑事第六庭
                                  審判長法官  吳  雄  銘
                                        法官  池  啟  明
                                        法官  石  木  欽
                                        法官  郭  毓  洲
                                        法官  吳  三  龍
      右正本證明與原本無異
                                              書  記  官
中      華      民      國    九十二    年      七      月      一      日
                                                                        Ｒ


司法院資訊處製作；財團法人民間司法改革基金會備份。
